【裁判字號】    99,訴,2810
【裁判日期】    991224
【裁判案由】    毒品危害防制條例
【裁判全文】
臺灣板橋地方法院刑事判決              99年度訴字第2810號
公  訴  人  臺灣板橋地方法院檢察署檢察官
被      告  李政芳
上列被告因違反毒品危害防制條例案件，經檢察官提起公訴（99
年度毒偵字第5913號）及移送併辦（臺灣板橋地方法院檢察署99
年度毒偵字第7203號），被告於準備程序中就被訴事實為有罪之
陳述，經告知簡式審判程序之旨，並聽取當事人之意見後，本院
合議庭裁定由受命法官獨任進行簡式審判程序，判決如下：
    主  文
李政芳施用第一級毒品，累犯，處有期徒刑捌月。扣案之第一級
毒品海洛因壹包（驗餘淨重零點零肆壹零公克）沒收銷燬之，扣
案盛裝上開海洛因之包裝袋壹個沒收之。
    事  實
一、李政芳前於民國88年間因施用毒品案件，經本院以88年度毒
    聲字第219 號裁定送觀察、勒戒後，認有繼續施用毒品之傾
    向，再經本院以88年度毒聲字第738 號裁定令入戒治處所施
    以強制戒治，復經停止強制戒治付保護管束期滿，由臺灣板
    橋地方法院檢察署檢察官以89年度戒毒偵字第151 號為不起
    訴處分確定。又於90年間因施用毒品案件，經本院以90年度
    毒聲字第113 號裁定令入戒治處所施以強制戒治，於90年9
    月12日停止戒治付保護管束，91年1 月8 日保護管束期滿未
    經撤銷，視為執行完畢；同次施用毒品犯行，經本院以90年
    度訴字第320 號判處有期徒刑1 年，上訴後由臺灣高等法院
    以90年度上易字第2133號判決上訴駁回確定，嗣經臺灣高等
    法院以96年度聲減字第1607號裁定減為有期徒刑6 月確定，
    於96年9 月14日縮刑期滿執行完畢。詎猶不知悔改，基於施
    用第一級毒品海洛因之犯意，於99年7 月22日15時39分許為
    警採尿前回溯26小時內之某時，在臺北縣新莊市○○○路47
    之1 號住處，以將海洛因加水稀釋後，再以針筒注射手臂血
    管之方式，施用第一級毒品海洛因1 次。嗣於同日14時許，
    在臺北縣板橋市○○路○ 段240 號為警查獲，並扣得第一級
    毒品海洛因1 包（淨重0.0430公克），經其同意採尿送驗結
    果，呈鴉片類嗎啡陽性反應，而悉上情。
二、案經臺北縣政府警察局板橋分局報告臺灣板橋地方法院檢察
    署檢察官偵查起訴，暨臺北縣政府警察局新莊分局報告同署
    檢察官移送併案審理。
    理  由
一、本件被告李政芳所犯為死刑、無期徒刑、最輕本刑為3 年以
    上有期徒刑以外之罪，且非高等法院管轄第一審之案件，於
    本院準備程序進行中，被告就被訴事實為有罪之陳述，經告
    知被告簡式審判程序之旨，並聽取公訴人及被告之意見後，
    本院合議庭裁定由受命法官獨任進行簡式審判程序，合先敘
    明。
二、上揭犯罪事實，業據被告於本院審理時坦承不諱，且被告在
    警局經其同意採尿送驗之結果，確呈第一級毒品海洛因之代
    謝物嗎啡陽性反應等情，有臺北縣政府警察局板橋分局偵辦
    毒品危害防制條例案被移送人姓名及代碼對照表、臺北縣政
    府警察局新莊分局毒品犯罪嫌疑人尿液採驗作業管制紀錄、
    臺灣檢驗科技股份有限公司99年8 月5 日出具之編號：UL/2
    010/70630 號及UL/2010/70642 號濫用藥物檢驗報告各1 份
    在卷可稽，而扣案之米白色粉末1 包，經交通部民用航空局
    鑑定結果，係第一級毒品海洛因，此有交通部民用航空局航
    空醫務中心99年8 月4 日航藥鑑字第0994953 號毒品鑑定書
    1 紙附卷足參，並有臺北縣政府警察局板橋分局扣押筆錄、
    扣押物品目錄表各1 份、現場及扣案物品照片4 張存卷可佐
    ，足見被告自白核與事實相符。
三、按毒品危害防制條例於92年7 月9 日修正公布，自93年1 月
    9 日施行，其中第20條、第23條將施用毒品之刑事處遇程序
    ，區分為「初犯」及「5 年內再犯」、「5 年後再犯」。依
    其立法理由之說明：「初犯」，經觀察、勒戒或強制戒治後
    ，應為不起訴處分或不付審理之裁定；經觀察、勒戒或強制
    戒治執行完畢釋放後，「5 年內再犯」者，因其再犯率甚高
    ，原實施之觀察、勒戒及強制戒治既已無法收其實效，爰依
    法追訴或裁定交付審理。至於經觀察、勒戒或強制戒治執行
    完畢釋放後，「5 年後再犯」者，前所實施之觀察、勒戒或
    強制戒治已足以遮斷其施用毒品之毒癮，為期自新及協助其
    斷除毒癮，仍適用「初犯」規定，先經觀察、勒戒或強制戒
    治之程序。從而依修正後之規定，僅限於「初犯」及「5 年
    後再犯」2 種情形，始應先經觀察、勒戒或強制戒治程序。
    倘被告於5 年內已再犯，經依法追訴處罰，縱其第3 次（或
    第3 次以上）再度施用毒品之時間，在初犯經觀察、勒戒或
    強制戒治執行完畢釋放5 年以後，已不合於「5 年後再犯」
    之規定，且因已於「5 年內再犯」，顯見其再犯率甚高，原
    實施觀察、勒戒或強制戒治，已無法收其實效，即應依該條
    例第10條處罰（最高法院95年5 月9 日95年度第7 次及97年
    9 月9 日97年度第5 次刑事庭會議決議參照）。查本件被告
    前於88年間因施用毒品案件，經本院裁定送觀察、勒戒及強
    制戒治後，復經停止強制戒治付保護管束期滿，由臺灣板橋
    地方法院檢察署檢察官以89年度戒毒偵字第151 號為不起訴
    處分確定；又於90年間因施用毒品案件，經本院以90年度毒
    聲字第113 號裁定令入戒治處所施以強制戒治，於90年9 月
    12日停止戒治付保護管束，91年1 月8 日保護管束期滿未經
    撤銷，視為執行完畢，同次施用毒品犯行，經本院以90年度
    訴字第320 號判處有期徒刑1 年，上訴後由臺灣高等法院以
    90年度上易字第2133號判決上訴駁回確定，嗣經減為有期徒
    刑6 月確定，於96年9 月14日縮刑期滿執行完畢等情，有臺
    灣高等法院被告前案紀錄表1 份在卷足憑。則被告本件施用
    第一級毒品之時間，雖距離前述強制戒治執行完畢已逾5 年
    ，惟其前既已於5 年內再犯施用毒品案件，參諸前揭說明，
    被告本件施用毒品之行為，即不合於「5 年後再犯」之規定
    ，自應依毒品危害防制條例第10條規定追訴處罰。從而，本
    案事證明確，被告上開施用第一級毒品之犯行，洵堪認定，
    應依法論科。
四、查海洛因為毒品危害防制條例第2 條第2 項第1 款所規定之
    第一級毒品。核被告所為，係犯毒品危害防制條例第10條第
    1 項施用第一級毒品罪。其於施用前、後持有海洛因之低度
    行為，為其施用之高度行為所吸收，不另論罪。又被告前受
    有如事實欄所載罪刑宣告及執行紀錄，有上述前案紀錄表在
    卷可考，其於受有期徒刑之執行完畢後，5 年以內故意再犯
    本件有期徒刑以上之罪，為累犯，應依刑法第47條第1 項規
    定加重其刑。至臺灣板橋地方法院檢察署99年度毒偵字第72
    03號移送併辦部分，被告於本院審理時坦承99年7 月21日6
    時30分許（併辦部分）及同年月22日14時許（本案部分）為
    警查獲前僅施用1 次海洛因等語，且間隔1 天採尿檢驗結果
    呈嗎啡陽性反應，有可能係同1 次施用海洛因之行為所致等
    情，亦有行政院衛生署食品藥物管理局99年10月6 日FDA 管
    字第0990059723號函在卷可佐，堪認併辦部分與本件起訴經
    論罪科刑部分為同一事實，應為起訴效力所及，本院自得併
    予審究，附此敘明。爰審酌被告前曾因施用毒品案件經觀察
    、勒戒及強制戒治之程序，並經法院判刑在案，竟猶不知悔
    改，復再犯本件施用毒品罪，顯然無視毒品對於其自身健康
    之戕害及對於社會安全與公共秩序之潛在危害；惟念及施用
    毒品固戕害個人健康至鉅，然就他人權益之侵害仍屬有限，
    兼衡其犯罪動機、目的、手段，且犯後坦承犯行，態度尚佳
    等一切情狀，量處如主文所示之刑。
五、扣案之第一級毒品海洛因1 包（淨重0.0430公克，驗餘淨重
    0.0410公克），為本案查獲之毒品，應依毒品危害防制條例
    第18條第1 項前段之規定，不問屬於犯人與否，沒收銷燬之
    ；又扣案盛裝上開海洛因之包裝袋1 個，為被告所有供施用
    第一級毒品海洛因所用之物，業據被告供承在卷，爰依刑法
    第38條第1 項第2 款之規定宣告沒收。
據上論斷，應依刑事訴訟法第273 條之1 第1 項、第299 條第1
項前段，毒品危害防制條例第10條第1 項、第18條第1 項前段，
刑法第11條前段、第47條第1 項、第38條第1 項第2 款，判決如
主文。
本案經檢察官洪松標到庭執行職務。
中    華    民    國    99    年    12    月    24    日
                  刑事第十四庭  法  官  廖欣儀
以上正本證明與原本無異。
如不服本判決應於收受判決後10日內向本院提出上訴書狀，並應
敘述具體理由。其未敘述上訴理由者，應於上訴期間屆滿後20日
內向本院補提理由書（均須按他造當事人之人數附繕本）「切勿
逕送上級法院」。
                                書記官  顏偉林
中    華    民    國    99    年    12    月    24    日
附錄本案論罪科刑法條全文：
毒品危害防制條例第10條第1項
施用第一級毒品者，處6 月以上5 年以下有期徒刑。

司法院資訊處製作；財團法人民間司法改革基金會備份。
